臺灣桃園地方法院行政訴訟判決　
110年度交字第536號
原      告  洪正瑜  

被      告  桃園市政府交通事件裁決處
                      設桃園市○○區○○路00號7~8樓
代  表  人  張丞邦    住同上
訴訟代理人  黃一鳴律師
上列當事人間交通裁決事件，原告不服被告民國110年11月5日桃
交裁罰字第58－DG0000000號裁決，提起行政訴訟，本院判決如下
：
    主  文
原告之訴駁回。
訴訟費用新臺幣參佰元由原告負擔。
    事實及理由
壹、程序方面：
    本件係因原告不服被告所為道路交通管理處罰條例（下稱處
    罰條例）第8 條之裁決而提起撤銷訴訟，依行政訴訟法第23
    7 條之1 ，應適用交通裁決事件訴訟程序。本件因卷證資料
    已經明確，本院依行政訴訟法第237 條之7 規定，不經言詞
    辯論，直接裁判。
貳、實體方面：                                  
一、事實概要：
　　原告於民國110年9月14日7時26分許，駕駛車牌號碼000－000
    0號自用小客車（下稱系爭車輛），行經桃園市○○區○○○路○
    段000號前時，為民眾於同日檢舉，經桃園市政府警察局桃
    園分局（下稱舉發機關) 員警發現原告有「在人行道臨時停
    車」之違規，遂逕行舉發並填製桃警局交字第DG0000000號
    之舉發違反道路交通管理事件通知單（下稱系爭舉發通知單
    ），記載應到案日期為110年11月26日前，並移送被告處理
    。嗣原告於110年10月21日到案陳述不服舉發，經被告函請
    舉發機關協助查明事實後，認原告確有「在人行道臨時停車
    」之違規，於110年11月5日填製桃交裁罰字第58－DG0000000
    號裁決書（下稱原處分），爰依處罰條例第55條第1項第1款
    及違反道路交通管理事件統一裁罰基準及處理細則（下稱裁
    罰基準及處理細則）等規定，裁處原告罰鍰新臺幣（下同）
    600 元。原告不服，於是提起本件行政訴訟。
二、原告起訴主張及聲明：
（一）主張要旨：原告停車地點以客觀情事觀之，因該處設有花
      台，且該處延伸至緊鄰社區路面有落差，並非平坦，行人
      行走有摔落之虞，並常有工程車、機車等其他車輛停放於
      該處，故該處明顯並非為人行道。
（二）聲明：撤銷原處分。
三、被告答辯及聲明：
（一）答辯要旨：
    ⒈引用處罰條例第3條第3款、第7條之1、第55條第1項第1款
      、道路交通安全規則（下稱道安規則）第111條第1項第1
      款，及臺灣台北地方法院105年度交字第291號、最高行政
      法院92年度判字第275號等相關交通法規之條文與判決（
      詳卷附答辯狀）。
    ⒉舉發機關110年11月30日桃警分交字第1100077318號函文表
      示略以：「旨案為本分局110年9月14日受理民眾檢舉違反
      道路交通管理事件，經審視所附佐證圖像顯示，旨揭車輛
      於同日7時26分，臨時停放在桃園市○○區○○○路○段000號人
      行道（經桃園市政府建築管理處確認），因違規事實明確
      ，本分局依道路交通管理處罰條例第55條第1項第1款規定
      製單（桃警局交字第DG0000000號）舉發，核無違誤…」等
      語。
    ⒊原告雖稱該處非人行道等語，惟參照桃園市政府建築管理
      處110年11月29日桃建使字第1100085670號函文表示略以
      ：「…業經本處調卷查知，旨揭案旨（本是桃園區大興西
      路一段250號）領有（99）桃縣工建使字第桃00527號使用
      執照，依卷附資料所示（違規車輛位置），該範圍內於前
      開執照標示為自建築線內留設『2米人行步道』範圍…」等語
      ，由上述可確認違規地點確實為供公眾通行之人行道。
    ⒋綜上所述，系爭車輛駕駛因有「在人行道臨時停車」之情
      ，已該當處罰條例第55條第1項第1款規定之要件。是被告
      依法裁處，應無違誤，原告之訴為無理由。
（二）聲明：駁回原告之訴。
四、爭點：
（一）本件被告認定系爭車輛有「在人行道臨時停車」之違規，
      有無違誤？
（二）被告以原處分裁罰原告罰鍰600元，有無違誤？
五、本院之判斷：
（一）前提事實：
      原告於110年9月14日7時26分許，駕駛系爭車輛行經桃園
      市○○區○○○路○段000號前時，為民眾於110年9月14日檢舉
      ，經舉發機關員警發現原告有「在人行道臨時停車」之違
      規等情，此有系爭舉發通知單（見本院卷第7頁）、舉發
      機關110年11月30日桃警分交字第1100077318號函文、110
      年10月29日桃警分交字第1100069428號函文（見本院卷第
      37頁、第43頁）、違規採證照片（見本院卷第38至40頁）
      、桃園市政府建築管理處110年11月29日桃建使字第11000
      85670號函文（見本院卷第41頁）、違規地點平面圖（見
      本院卷第42頁）、交通違規案件陳述書（見本院卷第49頁
      ）等資料各1份在卷可憑。
（二）本件被告認定系爭車輛有「在人行道臨時停車」之違規，
      並無違誤：
    ⒈按「本條例用詞，定義如下：三、人行道：指為專供行人
      通行之『騎樓』、走廊，及劃設供行人行走之地面道路，與
      人行天橋及人行地下道」、「汽車駕駛人，臨時停車有下
      列情形之一者，處新臺幣300元以上600元以下罰鍰：一、
      在橋樑、隧道、圓環、障礙物對面、人行道、行人穿越道
      、快車道臨時停車」，處罰條例第3條第3款、第55條第1
      項第1款分別定有明文。次按「汽車臨時停車時，應依下
      列規定：一、橋樑、隧道、圓環、障礙物對面、鐵路平交
      道、人行道、行人穿越道、快車道等處，不得臨時停車」
      ，道安規則第111條第1項第1款所明定。
    ⒉經查，上開事實概要所述之事實，有系爭舉發通知單（見
      本院卷第7頁）、舉發機關110年11月30日桃警分交字第11
      00077318號函文、110年10月29日桃警分交字第110006942
      8號函文（見本院卷第37頁、第43頁）、違規採證照片等
      資料（見本院卷第38至40頁）在卷可稽，亦為原告所未否
      認，可知原告確將系爭車輛停放在違規採證照片中所示地
      點之事實無訛。又觀諸上開違規採證照片顯示，本件原告
      所有系爭車輛停放之地點，係在道路地面旁邊之壂高水泥
      通道上，該水泥通道既係高於地面道路約有10公分左右，
      顯非係供車輛通行或停放之道路，而係屬於前揭罰條例第
      3條第3款規定之劃設供行人行走之地面道路之人行道；雖
      該水泥之人行通道上有一半係有塗白色底漆(靠近路邊紅
      線處)，另一半則維持水泥之原色，惟該處不論有無塗漆
      之水泥地面均係屬於人行道。況且參照桃園市政府建築管
      理處110年11月29日桃建使字第1100085670號函文表示略
      以：「…業經本處調卷查知，旨揭案旨（本是桃園區大興
      西路一段250號）領有（99）桃縣工建使字第桃00527號使
      用執照，依卷附資料所示（違規車輛位置），該範圍內於
      前開執照標示為自建築線內留設『2米人行步道』範圍…」等
      語（見本院卷第41頁）觀之，且觀諸原告停車地點確屬自
      建築線內為供公眾通行之目的，所留設之人行步道，並有
      該處地點之平面圖（見本院卷第42頁）在卷可佐。是堪認
      本件原告所有系爭車輛停放之地點，確實係處罰條例第3
      條第3款規定之人行道。故原告主張：其停車之地點非屬
      於人行道云云，自不足採信。
    ⒊至原告主張：原告違規地點常有工程車、機車等其他車輛
      停放於該處等語。惟查，按憲法之平等原則要求行政機關
      對於事物本質上相同之事件作相同處理，乃形成行政自我
      拘束，惟憲法之平等原則係指合法之平等，不包含違法之
      平等，此有最高行政法院93年判字第1392號判例意旨可資
      參照。而行政行為，非有正當理由，不得為差別待遇，行
      政程序法第6條固有明文，此即行政法上之平等原則。然
      行政機關若怠於行使權限，致人民因個案違法狀態未排除
      而獲得利益時，該利益並非法律所應保護之利益，因此其
      他人民不能要求行政機關比照該違法案例授予利益，亦即
      人民不得主張「不法之平等」，最高行政法院92年度判字
      第275號判決意旨闡釋明確。經查，本件原告確實有將系
      爭車輛臨時停放於人行道之客觀違規行為事實，已詳如前
      述，是縱認常有其他車輛暫停該處之違規，惟此亦係其他
      車輛是否另涉違反處罰條例規定，而另件裁罰之問題，且
      縱其他車輛未經舉發、裁處，原告亦不得執此主張「不法
      之平等」而要求比照辦理，藉此免除本件違規事實而應負
      之罰責。故原告上開主張，不足採信。
    ⒋綜上所述，本件原告所有系爭車輛於違規時間，停放在違
      規地點之人行道上，自屬有「在人行道臨時停車」之違規
      行為，已詳如前述。又本件原告既係考領有駕駛執照之駕
      駛人，對於上開道安規則、處罰條例等規定應知之甚詳，
      並應確實遵守，如有違反，自應受罰。是本件原告有「在
      人行道臨時停車」之違規行為，縱認非故意，亦有「應注
      意，能注意，而未注意」之過失責任。故本件被告認定原
      告有「在人行道臨時停車」之違規，並無違誤。
（三）被告以原處分裁罰原告罰鍰600元，並無違誤：
    ⒈按「汽車駕駛人，臨時停車有下列情形之一者，處新臺幣3
      00元以上600元以下罰鍰：一、在橋樑、隧道、圓環、障
      礙物對面、人行道、行人穿越道、快車道臨時停車」，處
      罰條例第55條第1項第1款定有明文。
    ⒉次按裁罰基準及處理細則第1條規定：「本細則依道路交通
      管理處罰條例第92條第4項規定訂定之」、第2條第1項、
      第2項規定：「處理違反道路交通管理事件之程序及統一
      裁罰基準依本細則之規定辦理。前項統一裁罰基準，如附
      件違反道路交通管理事件統一裁罰基準表」，核上開裁罰
      基準及處理細則之規定，就其立法目的及功能，乃為防止
      處罰機關枉縱或偏頗，依處罰條例第92條第4項所授權交
      通部會同內政部訂定之裁罰基準及處理細則及其附件「違
      反道路交通管理事件統一裁罰基準表」（下稱裁罰基準表
      ），用以維持裁罰之統一性與全國因違反道路交通管理事
      件受處罰民眾之公平，不因裁決人員不同，而生偏頗，寓
      有避免各監理機關於相同事件恣意為不同裁罰之功能，並
      非法所不許，於憲法上保障人民財產權之意旨並無牴觸（
      此並有司法院釋字第511號解釋意旨理由足資參照），是
      被告自得依此裁罰基準表而為裁罰。
    ⒊原告確有「在人行道臨時停車」之違規行為，已詳如前述
      ，且原告係於應到案期限內到案聽後裁決，又依裁罰基準
      表規定：「汽車」、「在橋樑、隧道、圓環、障礙物對面
      、人行道、行人穿越道、快車道臨時停車」，於期限內繳
      納或到案聽候裁決者，裁處罰鍰600元。是本件被告依處
      罰條例第55條第1項第1款、裁罰基準及處理細則及裁罰基
      準表等規定，以原處分裁罰原告600元之罰鍰，經核即屬
      於法有據，該等處分並無違誤。故原告訴請撤銷原處分為
      無理由，應予駁回。
（三）本件判決基礎已臻明確，兩造其餘之攻擊防禦方法及訴訟
      資料經本院審酌後，核與判決結果不生影響，無一一論述
      之必要，附此敘明。
六、本件第一審裁判費為裁判費300元，應由原告負擔，爰確定
    第一審訴訟費用額如主文第二項所示。
七、據上論結，本件原告之訴無理由，依政訴訟法第237條之8第
    1項、第98條第1項前段等規定，判決如主文。
中　　華　　民　　國　　111 　年　　4 　　月　　29　　日
　　　　　　　　　行政訴訟庭　法　官　黃漢權
上為正本係照原本作成。
如不服本判決，應於判決送達後20日內，向本院提出上訴狀並表
明上訴理由（原判決所違背之法令及其具體內容或依訴訟資料可
認為原判決有違背法令之具體事實），其未載明上訴理由者，應
於提出上訴後20日內向本院補提理由書（上訴狀及上訴理由書均
須按他造人數附繕本，如未按期補提上訴理由書，則逕予駁回上
訴），並應繳納上訴裁判費新臺幣750元。 
中　　華　　民　　國　　111 　年　　5 　　月　　2 　　日
                              書記官  蕭竣升